【裁判字號】    99,台上,4449
【裁判日期】    990715
【裁判案由】    常業詐欺
【裁判全文】
最高法院刑事判決            九十九年度台上字第四四四九號
上  訴  人  甲○○
選任辯護人  陳世煌律師
            黃俊昇律師
上列上訴人因常業詐欺案件，不服台灣高等法院台中分院中華民
國九十八年二月二十六日第二審更審判決（九十七年度上更(一)字
第二八四號，起訴案號：台灣彰化地方法院檢察署九十三年度偵
字第七四九三號），提起上訴，本院判決如下：
    主  文
原判決撤銷，發回台灣高等法院台中分院。
    理  由
本件原判決撤銷第一審之科刑判決，改判依牽連犯關係，從一重
論處上訴人甲○○共同犯常業詐欺罪之刑，固非無見。
惟查原判決理由謂國民教育法第四條第一項規定：「國民教育，
以由政府辦理為原則，並鼓勵私人興辦」，本件詐欺名目均係假
藉各縣市公立國民小學名義發出繳費通知書，已彰顯係由各該公
務機關承辦之公務員所製作之公文書，上訴人偽造之繳費通知說
明書，自屬具公文書之性質（見原判決第八頁）。然稱公文書者
，謂公務員職務上製作之文書，刑法第十條第三項定有明文。而
修正前刑法第十條第二項「稱公務員者，謂依法令從事於公務之
人員」之規定，已修正為「稱公務員者，謂下列人員：一、依法
令服務於國家、地方自治團體所屬機關而具有法定職務權限，以
及其他依法令從事於公共事務，而具有法定職務權限者。二、受
國家、地方自治團體所屬機關依法委託，從事與委託機關權限有
關之公共事務者」。考其修正之目的，在對公務員課予特別之保
護及服從義務，嚴予規範其職權之行使，係為節制使代表國家之
人適當行使公權力，並避免不當擴大刑罰權之適用。故上開修正
後關於公務員定義之規定，其所謂「國家、地方自治團體所屬機
關」，係指基於國家公權力作用，行使國家統治權之公務機關；
所稱「公共事務」，乃指與國家公權力作用有關，而具有國家公
權力性質之事項；至「法定職務權限」，則指所從事之事務，符
合法令所賦與之職務權限，例如機關組織法規所明定之職務等。
公立學校校長及其教、職員，依上開修正前規定，本屬依法令從
事於公務之公務員；修正施行後，因公立學校非行使國家統治權
之國家、地方自治團體所屬機關，則公立學校校長及其教、職員
自非依法令服務於國家、地方自治團體所屬機關之「身分公務員
」。原審並未調查及於判決說明上開繳費通知說明書，是否屬修
正刑法第十條第二項第一款後段所稱之「授權公務員」職務上製
作之文書？依修正前刑法規定，有無新舊法比較適用問題？竟遽
認該項繳費通知書，具有公文書之性質，偽造該繳費通知書，為
偽造公文書，尚嫌速斷，難謂無應於審判期日調查之證據未予調
查之違法。上訴意旨指摘原判決不當，非無理由，應認原判決仍
有撤銷發回之原因。
據上論結，應依刑事訴訟法第三百九十七條、第四百零一條，判
決如主文。
中    華    民    國  九十九  年    七    月   十五   日
                      最高法院刑事第二庭
                          審判長法官  莊  登  照
                                法官  陳  世  淙
                                法官  徐  昌  錦
                                法官  許  錦  印
                                法官  呂  丹  玉
本件正本證明與原本無異
                                      書  記  官
中    華    民    國  九十九  年    七    月   二十   日
                                                      K

司法院資訊處製作；財團法人民間司法改革基金會備份。
